【裁判字號】    89,毒抗,340
【裁判日期】    890927
【裁判案由】    觀察、勒戒
【裁判全文】
臺灣高等法院臺南分院刑事裁定      八十九年度毒抗字第三四號  Ａ
      抗  告  人  臺灣雲林地方法院檢察署檢察官
      被      告  甲  ○  ○
右列抗告人因違反毒品害防制條例案件，不服臺灣雲林地方法院中華民國八十九年八
月二日裁定（八十九年度毒聲字第九三八號）提起抗告，本院裁定如左：
      主      文
抗告駁回。
      理      由
一、本件抗告意旨略以：原審以被告甲○○否認施用第一級毒品，亦未查獲吸毒證物
    ，雖被告尿液經雲林縣衛生局出具之煙毒尿液檢驗成績書為嗎啡陽性反應惟未再
    將該尿液送交有關單位以「氣相層析質譜儀分析法」進行復驗確認，如何能作為
    施用第一級毒品之證據，因認無積極證據足認被告犯行，因而裁定駁回，然法院
    因發現真實之必要，應依職權調查證據，本件原審既認有再以氣相層析質譜儀分
    析法進行確認檢驗之必要，原審即應依職權檢送請檢驗，乃率而裁定駁回聲請，
    尚有未洽，爰請為撤銷原裁定，另為妥適裁定云云。
二、查檢察官聲請意旨以被告甲○○於民國（下同）八十九年四月一四日前數日內，
    在不詳地點施用第一級毒品海洛因（以下簡稱海洛因）一次，嗣為雲林縣警察局
    北港分局查獲，被告雖否認上開犯行，惟查被告之尿液送請雲林縣衛生局鑑定之
    結果有毒品嗎啡陽性反應，此有該局煙毒尿液檢驗成績書可稽，爰請求裁定將被
    告甲○○送勒戒處所觀察、勒戒云云。原審略以：警方係於八十九年四月一日對
    被告採尿送驗，憑上開檢驗成績書如何能證明被告曾於八十九年四月「十四」日
    前施用海洛因？且雲林縣衛生局係以ＴＯＸＩ－ＬＡＢ法（即快速薄層層析法）
    檢驗被告尿液，係屬初步篩檢方法，根據卷附之行政院衛生署八十八年二月二十
    日衛署藥檢字第八八○一三七一三號公告修訂之「濫用藥物尿液檢驗機構認可基
    準」所載，所有初步檢驗結果為陽性或有疑義之尿液檢體，應再以氣相層析質譜
    分析法進行確認檢驗。而被告於警訊時既否認有吸食，且警方並未查扣供被告施
    用之海洛因及吸食工具，則聲請人僅以上揭檢驗成績書作為被告曾施用海洛因之
    唯一證據，然該檢驗成績書所採用之檢驗方法，具有特定性不足且具交叉反應易
    造成誤判之缺點，原審法院曾函請聲請人將本件被告之尿液再送交有關單位以「
    氣相層析質譜分析法」加以確認，並說明未依職權送鑑之依據，而抗告人未檢送
    被告尿液業經確認之檢驗成績書以供審酌，且復查無其他積極證據足以證明被告
    有施用海洛因之事實，認聲請無理由，因而駁回聲請。
三、抗告人以刑事訴訟法第一百六十三條第一項之規定「法院因發現真實之必要，應
    依職權調查證據」，以本件原審既認有再以氣相層析質譜儀分析法進行確認檢驗
    之必要，原審即應依職權檢送請檢驗，不得以此駁回為置辯云云。然查被告甲○
    ○係於八十九年四月一日因竊盜案經警帶至雲林縣警察局北港分局北港派出所偵
    訊，經警順便查問時答稱：伊雖曾於八十八年施用過第一、二級毒品，但伊最近
    沒有吸食云云，且警方並未查扣供被告施用之海洛因及吸食工具，雖經警方採被
    告尿液送驗，經雲林縣衛生局鑑定之結果有呈嗎啡陽性反應，有該局煙毒尿液檢
    驗成績書可稽，縱令屬實，被告亦應係在八十九年四月一日或其前數（四）日內
    施用，乃抗告人聲請書指稱被告係在八十九年四月一四日前數日內，在不詳地點
    施用第一級毒品海洛因一次云云，則在前之上開檢驗成績書如何能證明被告曾於
    其後之八十九年四月「十四」日前數日施用海洛因？次查雲林縣衛生局之前開檢
    驗係就警方於八十九年四月一日所採被告之尿液為鑑定，且該局係以ＴＯＸＩ－
    ＬＡＢ法（即快速薄層層析法）檢驗被告尿液，依卷附之檢驗方法說明係屬初步
    篩檢方法，又根據卷附之行政院衛生署八十八年二月二十日衛署藥檢字第八八○
    一三七一三號公告修訂之「濫用藥物尿液檢驗機構認可基準」所載，所有初步檢
    驗結果為陽性或有疑義之尿液檢體，應再以氣相層析質譜分析法進行確認檢驗。
    原審基於發現真實之目的，曾於八十九年七月十一日以雲院任刑儉決字第六九六
    一號函請抗告人將本件被告之尿液再送交有關單位以「氣相層析質譜分析法」加
    以確認，期能符合刑事訴訟法之程序規定及證據法則之要求，以免造成誤判、冤
    獄之情。乃抗告人未依原審之要求送確認，函稱如認須以更精密之方法確認，請
    依職權自行將尿液送驗云云；再查原裁定已說明「法院因發現真實之必要，固應
    依職權調查證據，然所應行調查之證據範圍，係以案卷內所存在與待證事實有關
    之證據為限，案卷內所不存在之證據，法院自不得越俎代庖替聲請人蒐集證據，
    如此始能期法院立於超然公正之中立地位，就當事人雙方所提出之證據為公平之
    事實認定，方符合審檢分立原則，否則不啻使法官取代檢察官負舉證責任，致令
    刑事訴訟法第一百六十一條形同具文。再就證據法則而言，雖非任何施用毒品案
    件皆要求須有尿液之確認檢驗報告，始能證明被告有施用毒品之事實，惟本件被
    告既否認聲請書所指之犯行，且未查獲施用過海洛因之證物，若將被告之尿液再
    送有關單位確認檢驗結果並無任何毒品陽性反應，則本件即無任何證據足以證明
    被告曾於聲請人所指之時間施用海洛因。且雲林縣衛生局出具之煙毒尿液檢驗成
    績書所採用之檢驗方法既具有前述缺點，因此對雲林縣衛生局出具之煙毒尿液檢
    驗成績書之證明力有合理之懷疑，不能僅憑該煙毒尿液檢驗成績書認定被告有施
    用海洛因之事實。本件聲請人本應負起舉證責任以求勿縱勿枉，然聲請人既未檢
    送被告尿液業經確認之檢驗成績書以供審酌，且本院遍觀全卷，復查無其他積極
    證據足以證明被告有施用海洛因之事實，認本件聲請無理由，而予駁回」。末查
    前開雲林縣衛生局之煙毒尿液檢驗成績書既不足以證明被告在八十九年四月一四
    日前數日內施用第一級毒品，且該雲林縣衛生局出具之煙毒尿液檢驗成績書所採
    用之檢驗方法既具有前述缺點，原審法院已說明不依職權送鑑定之原由，抗告人
    仍不為再送有關單位確認檢驗結果，原審因而為駁回聲請之裁定，本院經核原裁
    定認事用法俱無不合，檢察官抗告意旨仍執陳詞指摘原裁定不當，為無理由，應
    予駁回。
四、據上論斷，應依刑事訴訟法第四百十二條，裁定如主文。
中    華    民    國      八十九      年      九      月      二十七    日
                                  臺灣高等法院臺南分院刑事第一庭
                                      審判長法官  鄭    文    肅
                                            法官  王    浦    傑
                                            法官  楊    明    章
右正本證明與原本無異。
不得再抗告。
                                      法院書記官  易    慧    玲
中    華    民    國      八十九      年      九      月      二十八    日


司法院資訊處製作；財團法人民間司法改革基金會備份。
